臺灣高雄地方法院刑事判決　　　　　　　96年度交易字第41號
公　訴　人　臺灣高雄地方法院檢察署檢察官
被　　　告　丁○○
上列被告因過失傷害案件，經檢察官提起公訴（95年度偵字第30
105 號），嗣因被告就被訴事實為有罪之陳述，本院並聽取當事
人之意見後，改由受命法官獨任依簡式審判程序審理，判決如下
：
    主  文
丁○○因過失傷害人，處有期徒刑參月，如易科罰金，以新臺幣
壹仟元折算壹日。
    事  實
一、丁○○於民國95年7 月19日晚間11時30分許，騎乘車號YAR
    －099 號重型機車，沿高雄市前鎮區○○○路由北往南方向
    行駛，行經中山四路機車地下道時，應注意在市區道路行車
    ，時速不得超過40公里，且應注意車前狀況，超車時並須保
    持適當之間隔，未經前行車輛表示允讓或靠邊慢行，不得超
    車，且依當時情形，又無不能注意之情形，竟疏未注意及此
    ，而以時速60公里之速度行駛，適有丙○○騎乘車號XW7-97
    3 號重型機車，亦疏未遵守行車速限，而以時速50公里之車
    速與丁○○行駛於同一車道前方，詎丁○○欲超越丙○○所
    騎乘之機車時，既未先以按鳴喇叭或變換燈光之方式向前車
    表示欲超車，復未與前車左側保持半公尺以上之安全間隔，
    即率爾超車，致於超車之際不慎撞擊丙○○所騎乘，車號XW
    7-973 號機車之右手把後，再往前追撞行駛於同一車道前方
    ，由乙○所騎乘，後載乘客甲○○，車號XW5-311 號之重型
    機車車尾，致丙○○、乙○、甲○○均因此人車倒地，丙○○並受有臉部、四肢及左肩多處擦傷併表淺皮膚缺損之傷害
    ；乙○受有右手表淺性皮膚缺損、雙膝及左手多處擦傷之傷
    害、甲○○受有右手表淺性皮膚缺損、雙手及多處擦傷之傷
    害。嗣經丙○○報案後，經警到場處理，始悉上情。
二、案經丙○○、乙○、甲○○訴由高雄市政府警察局前鎮分局
    移送臺灣高雄地方法院檢察署檢察官偵查起訴。
    理  由
壹、程序方面：
一、按除被告所犯為死刑、無期徒刑、最輕本刑為3 年以上有期
    徒刑之罪或高等法院管轄第一審案件者外，於法院行準備程
    序進行中，被告先就被訴事實為有罪之陳述時，審判長得告
    知被告簡式審判程序之旨，並聽取當事人、代理人、辯護人
    及輔佐人之意見後，裁定進行簡式審判程序；且受命法官行
    準備程序，與法院或審判長有同一之權限；又簡式審判程序
    之證據調查，不受刑事訴訟法第159 條第1 項、第161 條之
    2 、第161 條之3 、第163 條之1 及第164 條至第170 條規
    定之限制，刑事訴訟法第273 條之1 第1 項、第279 條第2
    項前段、第273 條之2 分別定有明文。
二、查被告丁○○所犯係死刑、無期徒刑、最輕本刑為3 年以上
    有期徒刑以外之罪，其於準備程序中就被訴事實為有罪之陳
    述，經法官告知簡式審判程序之旨，並聽取公訴人及被告之
    意見後，經本院裁定由受命法官獨任進行簡式審判程序，合
    先敘明。
貳、實體方面：
一、訊據被告丁○○就其於前揭時地確有超速駕車，於超車之際
    疏未注意而肇事，並撞傷告訴人丙○○、乙○、甲○○等人
    之事實，均坦承不諱（見本院卷第25頁、第48頁），核與告
    訴人丙○○、乙○、甲○○於警詢及偵審中指述之情節相符
    （見警卷第5 頁、第7 頁、第9 頁，偵卷第7 頁，本院卷第
    25頁），並有高雄市立小港醫院診斷證明書3 紙在卷足憑（
    見警卷第11頁）。
二、按駕駛人在市區設○○○○道分隔線之慢車道行車，時速不
    得超過四十公里，又汽車駕駛人應注意車前狀況，並隨時採
    取必要之安全措施，道路交通安全規則第93條1 項第1 款前
    段、第94條第3 項均定有明文。次按汽車欲超越同一車道之
    前車時，須先按鳴喇叭二單響，或變換燈光一次，待前行車
    減速靠邊或以手勢或亮右方向燈表示允讓後，後車始得超越
    ，超越時，應顯示左方向燈，並於前車左側保持半公尺以上
    之間隔超過，行至安全距離後，再顯示右方向燈駛入原行路
    線，道路交通安全規則第101 條第3 款、第5 款亦有明定。
    經查，本案肇事路段係屬市區道路，肇事地點係在機車專用
    道，業據道路交通事故調查報告表記載至明（見警卷第16頁
    ），是以行車速度自不得超過時速40公里，惟被告及告訴人
    丙○○於前揭時、地之行車速度分別為時速60公里、時速50
    公里，均已逾越道路限速規定，有道路交通事故談話紀錄表
    各1 件在卷可稽（見警卷第19頁、第21頁），而被告於超車
    前既未按鳴喇叭或變換燈光向前車示意，亦未依規定向前車
    之左側超車，復疏未與前車保持半公尺以上之安全間隔，即
    率行自被害人丙○○所騎乘車號XW7 －973 號機車之右側超
    車，始因車輛行進間之安全間隔不足，而擦撞前開機車之右
    手把後，再追撞被害人乙○所騎乘車號XW5-311 號機車車尾
    而肇事，是被告確有過失，已至顯明，復有道路交通事故現
    場圖1 份、現場照片17幀在卷足憑（見警卷第14頁、第25頁
    ），高雄市政府交通局車輛行車事故鑑定委員會鑑定意見書
    亦同此見解，有卷附高雄市政府交通局車輛行車事故鑑定委
    員會96年4 月2 日高市車鑑字第0960001184號函附鑑定意見
    書1 件可按（見本院卷第31頁），告訴人丙○○、乙○、甲○○因本件車禍而受傷，渠等所受傷害與被告之過失行為間
    確有相當因果關係。故本件事證已臻明確，被告過失傷害之
    犯行已堪認定。
三、被告固辯稱：告訴人丙○○於伊超車之際未允讓車道，致伊
    無法順利超車，進而肇事，故告訴人丙○○亦有過失云云（
    見本院卷第24頁），惟按超車應自前車之左側為之，業經道
    路交通安全規則第101 條第5 款規定甚明，本件被告係自告
    訴人丙○○之車身右側進行超車之事實，業據告訴人丙○○
    指述：被告係先撞到伊機車右側手把，強行從伊與旁車間超
    車而過，故於撞到伊之機車後再撞到乙○的車等語，核與告
    訴人乙○指述；當時伊與丙○○均騎乘在車道最左側，伊不
    清楚被告為何硬要從伊與丙○○中間穿過等語相符（以上均
    見本院卷第25頁），再參諸現場照片及道路交通事故現場圖
    顯示，告訴人丙○○之機車倒地位置係在機車道之最左側，
    係以左側車身著地，而告訴人乙○之機車倒地位置則在丙○○機車倒地處右前方，係以右側車身著地（見警卷第15頁、
    第25頁、第28頁），核與告訴人所指述之相對位置相符，故
    被告依自告訴人丙○○、乙○所騎乘之機車兩車間強行穿越
    超車乙節，應屬實在，況縱告訴人丙○○有行車超速之疏失
    ，亦無解於被告未依規定超車肇事之過失責任，是以被告前
    開辯解尚非可採。
四、本件被告騎乘機車肇事，致告訴人丙○○、乙○、甲○○受
    傷，核其所為，係犯刑法第284 條第1 項前段之普通過失傷
    害罪。被告以一過失行為，侵害數個同種法益，係以一行為
    觸犯數罪名，應依刑法第55條規定，從一過失傷害罪名處斷
    。爰審酌被告之過失程度，其過失肇事已致告訴人受有相當
    之損害，且迄今仍未與告訴人達成和解，其行為自應受相當
    之刑事責罰，惟念及被告犯後坦承犯行，且無前科，有台灣
    高等法院被告前案紀錄表1 件在卷可稽（見本院卷第5 頁）
    ，而告訴人丙○○就本件車禍之發生亦稍有疏失，及告訴人
    之受傷情狀，暨被告現為高職在學學生，家境勉持等一切情
    狀，爰量處如主文所示之刑，並諭知易科罰金之折算標準，
    以示懲儆。
據上論斷，應依刑事訴訟法第273 條之1 第1 項、第299 條第1
項前段，刑法第284 條第1 項前段、第55條、第41條第1 項，刑
法施行法第1 條之1 第1項、第2 項，判決如主文。
本案經檢察官董秀菁到庭執行職務。
中　　華　　民　　國　　96　　年　　5 　　月　　29　　日
                    交通法庭    法　官  賴文姍
以上正本，係照原本作成，證明與原本無異。
如不服本判決，應於送達後10日內，向本院提出上訴狀。
中　　華　　民　　國　　96　　年　　5 　　月　　29　　日
                                書記官  王高山
附錄本判決論罪之法條：
刑法284條第1項前段
  因過失傷害人者，處六月以下有期徒刑、拘役或500元以下罰
  金。
